【裁判字號】    97,訴,1800
【裁判日期】    980408
【裁判案由】    商業會計法等
【裁判全文】
臺灣高雄地方法院刑事判決              97年度訴字第1800號
公  訴  人  臺灣高雄地方法院檢察署檢察官
被      告  丙○○
            乙○○
            甲○○
            戊○○
上列被告等因違反商業會計法等案件，經檢察官提起公訴（96年
度偵字第29748 號、97年度偵字第855 號），及移送併辦（臺灣
高雄地方法院檢察署檢察官97年度偵字第31741 號），本院判決
如下：
    主  文
丙○○共同犯如附表編號1 至12所示商業會計法第七十一條第一
款之填製不實會計憑證罪，共拾貳罪，各處有期徒刑肆月。扣案
如附表編號1 至12所示之簽帳單、廣告刊登收據壹批，沒收之。
應執行有期徒刑壹年。緩刑參年。扣案如附表編號1 至12所示之
簽帳單、廣告刊登收據壹批，均沒收之。
乙○○共同犯如附表編號1 至5 所示商業會計法第七十一條第一
款之填製不實會計憑證罪，共伍罪，各處有期徒刑貳月，如易科
罰金，均以新台幣壹仟元折算壹日。扣案如附表編號1 至5 所示
之簽帳單，沒收之。應執行有期徒刑伍月，如易科罰金，以新台
幣壹仟元折算壹日。緩刑貳年。扣案如附表編號1 至5 所示之簽
帳單，均沒收之。
甲○○共同犯如附表編號6 所示商業會計法第七十一條第一款之
填製不實會計憑證罪，處有期徒刑貳月，如易科罰金，以新台幣
壹仟元折算壹日。緩刑貳年。扣案如附表編號6 所示之簽帳單，
沒收之。
戊○○共同犯如附表編號7 至12所示商業會計法第七十一條第一
款之填製不實會計憑證罪，共陸罪，各處有期徒刑貳月，如易科
罰金，均以新台幣壹仟元折算壹日。扣案如附表編號7 至12所示
之簽帳單，沒收之。應執行有期徒刑陸月，如易科罰金，以新台
幣壹仟元折算壹日。緩刑貳年。扣案如附表編號7 至12所示之簽
帳單，均沒收之。
    事  實
一、緣丙○○係址設高雄市○○區○○路115 號「歐禮洋行」之
    負責人，為商業負責人，負責「歐禮洋行」之登報、刷卡各
    項業務，並以「歐禮洋行」與財團法人聯合信用卡處理中心
    （下稱聯合信用卡中心）及中國信託商業銀行（下稱中國信
    託銀行）簽定特約商店約定書，為其等特約商店。又丙○○
    、張淑珠（即丙○○之前妻，未經起訴）均明知持卡人應以
    在該行實際消費之簽帳單始得使用信用卡，不得接受非消費
    性之簽帳融資墊款，竟分別與乙○○、甲○○（該2 人部分
    即附表編號1 至5 、6 係由丙○○辦理）及戊○○（即附表
    編號7 至12係由張淑珠辦理）等持卡人基於共同意圖為自己
    不法之所有之詐欺，以及明知為不實之事項而填製會計憑證
    之犯意聯絡，先由丙○○在自由報紙廣告欄上刊登「刷卡93
    00、不加任何手續費、凹仔底、商店自營單純、電話000000
    0 」等內容之廣告，並以事先申請取得之刷卡機為刷卡工具
    ，招攬亦明知並無消費事實之乙○○、甲○○、戊○○等持
    卡人撥打上開電話號碼予丙○○詢問刷卡借貸內容，並於附
    表「刷卡日期」欄所示之時間，分別至「歐禮洋行」，以附
    表「信用卡號（發卡銀行）」欄所示之信用卡，藉由「假消
    費、真刷卡」之方式辦理刷卡手續後，再由丙○○將附表「
    刷卡金額」欄所示之不實刷卡消費記錄，登載於其業務上作
    成由「歐禮洋行」留存作為內部憑證，足以證明會計事項發
    生，屬商業會計原始憑證之消費簽帳單，另分別將其等之簽
    帳單（一式二聯或三聯），交由乙○○、甲○○、戊○○等
    持卡人簽認署押後，而以電子終端機結帳，經確認後直接以
    電子終端機傳輸消費紀錄而向附表「信用卡號（發卡銀行）
    」欄所示之發卡銀行行使，致該等發卡銀行誤信確有該等消
    費事實而信用評估錯誤，因陷於錯誤而給付如附表「刷卡金
    額」欄所示扣除手續費後之款項，丙○○、張淑珠及乙○○
    、甲○○、戊○○等持卡人即藉此方式共同詐得各發卡銀行
    撥給之簽帳款項，丙○○並向持卡者收取每刷卡金額7 ﹪計
    算之費用，足以生損害於如附表「信用卡號（發卡銀行）」
    欄所示之信用卡發卡銀行。嗣警方於96年10月11日12時48分
    許，持搜索票至「歐禮洋行」執行搜索，當場查獲，並扣得
    丙○○所有乙○○、甲○○、戊○○等人於附表「刷卡日期
    」欄所示日期簽名之簽帳單、刊登廣告收據1 批，中國信託
    銀行所有之刷卡機1 台，及丙○○所有與本案犯罪無關之簽
    帳單1 批、中國信託銀行存摺1 本、筆記本1 本、手機（含
    門號0000000000之SI M卡）1 支、撕毀客戶資料等物，而循
    線查知上情。
二、案經高雄市政府警察局移請臺灣高雄地方法院檢察署檢察官
    偵查起訴。
    理  由
壹、證據能力
    按被告以外之人於審判外之陳述，雖不符刑事訴訟法第159
    條之1 至第159 條之4 之規定，而經當事人於審判程序同意
    作為證據，法院審酌該言詞陳述或書面陳述作成時之情況，
    認為適當者，亦得為證據；當事人、代理人或辯護人於法院
    調查證據時，知有刑事訴訟法第159 條第1 項不得為證據之
    情形，而未於言詞辯論終結前聲明異議者，視為有前項之同
    意，刑事訴訟法第159 條之1 、第159 條之5 第1 項、第2
    項分別定有明文。本件證人丙○○（對被告乙○○、甲○○
    、戊○○3 人而言）、證人乙○○、甲○○、戊○○（對被
    告丙○○而言）固均曾於警詢中為陳述，其等性質雖屬傳聞
    證據，惟其等所為之上開警詢筆錄內容，業經本院審理時予
    以提示並告以要旨，且各經檢察官及被告等人表示意見。當
    事人已知上述筆錄乃傳聞證據，且均未於言詞辯論終結前對
    該等筆錄內容異議，依上開規定，是其等於警詢中之證言應
    具有證據能力。
貳、實體判決理由
一、訊據被告丙○○供稱伊係「歐禮洋行」實際經營者，且附表
    「持卡人」欄所示之持卡人分別於附表「刷卡日期」欄所示
    之日期，以「信用卡號（發卡銀行）」欄所示之信用卡，在
    未有實際消費之情形下持信用卡簽帳，並以電子終端機傳輸
    消費記錄之方式，而向各發卡銀行請領簽帳款項等節事實，
    並坦承有違反商業會計法第71條第1 款之填製不實會計憑證
    罪嫌，惟否認有何詐欺之犯行，並辯稱：伊雖透過「歐禮洋
    行」以「假消費、真借款」方式供持卡人刷卡換現金，然並
    無重利、詐欺之犯意，每筆消費除需付1.96至2.3 ﹪的手續
    費給銀行外，還需繳納5 ﹪的稅金給政府，且本件持卡人於
    刷卡後多有正常繳款，並無惡意詐騙銀行之犯行云云；被告
    乙○○、甲○○、戊○○則均供稱其等確實有分別於附表「
    刷卡日期」欄所示之日期，以「信用卡號（發卡銀行）」所
    示之信用卡，在未有實際消費之情形下持信用卡簽帳換取現
    金之行為，並在刷卡簽帳上簽名，而坦承與被告丙○○共犯
    商業會計法第71條第1 款之填製不實會計憑證罪嫌，惟均矢
    口否認詐欺犯行，被告乙○○辯稱：平時從事鐘錶眼鏡修理
    買賣，因為生意上需要，而申辦貸款時間較久，所以才以上
    開方式換取現金，且所刷取的款項已繳清，並無詐欺犯意云
    云；被告甲○○則辯稱：伊從事房屋仲介工作，因為臨時需
    要錢，才以上開方式換取現金，且所刷的款項，都有按時繳
    納最低應繳金額，沒有詐欺之犯意云云；被告戊○○則辯稱
    ：伊當時是職業軍人，因為要繳房貸、生活費，而當時信貸
    額度已滿，所以才以上開方式換取現金，且所刷金額均已繳
    清，沒有詐欺犯意云云。經查：
  (一)被告丙○○為「歐禮洋行」之負責人，其利用該行以「假消
    費、真刷卡」之方式，提供附表所示之持卡人乙○○、甲○○、戊○○等人以刷卡簽帳，而向發卡銀行請款之事實，為
    被告丙○○供承在卷（本院卷第76至81頁），核與證人乙○○、甲○○、戊○○等人於警詢及檢察官偵訊時具結之證述
    相符（96偵29748 卷第20至24、35至39、50至54、82至84、
    85至87、102 至104 頁）；而被告乙○○、甲○○、戊○○
    等人於附表「刷卡日期」欄所示時間，分別持「信用卡號（
    發卡銀行）」欄所示之信用卡，向「歐禮洋行」（被告乙○○、甲○○部分係由丙○○辦理，被告戊○○部分是由張淑
    珠辦理）以「假消費、真刷卡」之方式刷卡簽帳換取現金之
    事實，業據被告乙○○、甲○○、戊○○等人供承在卷（本
    院卷第81至87頁），核與證人丙○○於本院具結證稱：乙○○、甲○○、戊○○分別於附表「刷卡日期」欄所示時間，
    持附表「信用卡號（發卡銀行）」欄所示之信用卡，在無實
    際消費之情下，刷如附表「刷卡金額」欄所示金額，並換取
    如附表「實拿金額」欄所示之金額等語相符（本院卷第62至
    64頁）。此外，復有簽帳單影本（96偵29748 卷第6 至8 頁
    ）、「歐禮洋行」營業登記資料（96偵29748 卷第9 頁）、
    搜索、扣押筆錄（96偵29748 卷第15至19、111 頁）、乙○○、甲○○、戊○○行動電話查詢單（96他7761卷第194 至
    195 、28 3至284 、185 至186 頁）、乙○○信用卡消費紀
    錄（96偵29748 卷第27頁）、00-0000000通聯紀錄查詢資料
    （96偵29748 卷第28頁）、乙○○、甲○○帳單明細及申辦
    信用卡資料（96偵29748 卷第29、31、40、42頁）、自由時
    報廣告（96偵29748 卷第32頁）、乙○○、甲○○、戊○○
    刷卡資料（96偵855 卷第7 至8 、9 至10、11至12頁）、荷
    蘭銀行97年10月20日（97）荷銀法字第2866號函（本院審訴
    卷第26頁）、新光銀行97年10月20日（97）新光銀信卡字第
    970090號函（本院審訴卷第27頁）、中國信託銀行陳報狀2
    份（本院審訴卷第28至34、37至46頁）、發票存根（本院卷
    第32至35頁）等資料在卷可稽。足認被告丙○○為「歐禮洋
    行」之實際經營者，其就乙○○、甲○○、戊○○等人「假
    消費、真刷卡」部分之事實而有商業會計法第71條第1 款之
    填製不實犯行所為之自白，及被告乙○○、甲○○、戊○○
    等人分別持附表「信用卡號（發卡銀行）」欄所示之信用卡
    向「歐禮洋行」以「假消費、真刷卡」之方式換取現金，而
    與被告丙○○有共同犯商業會計法第71條第1 款之填製不實
    會計憑證犯行之自白，均核與事實相符，堪以認定。
  (二)被告丙○○雖辯稱本件刷卡人在刷卡前伊都會先向銀行照會
    ，且刷卡人刷卡後都有向銀行繳款，並無詐騙銀行之意云云
    ；被告乙○○、甲○○、戊○○等人則均辯稱因為臨時需要
    錢，才以上開方式換取現金，且所刷的款項，都已繳清或按
    時繳納最低應繳金額，沒有詐欺云云。惟查，信用卡係一種
    信用憑證，持卡人固得於特約商店先以信用方式購物或享受
    服務，由發卡銀行代為結帳付帳，再依其與發卡銀行約定之
    期限內向發卡銀行繳款。然特約商店並不得接受非合法登記
    營業範圍之簽帳交易，以及非實際消費性之簽帳融資墊付現
    款，若特約商店接受非於合法登記營業範圍之簽帳交易，或
    接受非實際消費性之簽帳融資墊付現款，則財團法人聯合信
    用卡處理中心及發卡銀行自不許特約商店為前揭簽帳交易之
    行為。再「信用卡」與預借現金之「現金卡」（或信用卡中
    預借現金之功能）兩者並不相同，持卡人雖然都是在約定之
    期限內繳款，然信用卡係以持卡人在特約商店購物或享受服
    務為一定之消費作為前提，而現金卡（或預借現金）則未有
    消費而是單純之借貸，蓋二者乃不同之金融商品，一般使用
    信用卡消費無須支付利息，而以現金卡或使用信用卡預借現
    金，則須支付利息，發卡銀行對於兩者之信用評估、風險控
    管，甚而繳款之利息均不相同。自不能以時下一般民眾所使
    用銀行所核發之信用卡，除得於一般商店簽帳消費外，亦得
    直接向發卡銀行預借現金，認以「假消費、真刷卡」方式借
    貸，發卡銀行並無陷於錯誤之可能云云。是茍未經發卡銀行
    之同意，而以信用卡簽帳融資現款，不僅違反信用卡使用及
    特約商店接受帳單交易之相關規定外，亦使發卡銀行承受其
    所無法評估之風險。是特約商店若違背前開約定，而接受非
    於合法登記營業範圍之簽帳交易，或接受非實際消費性之簽
    帳融資墊付現款，發卡銀行亦無同意並支付簽帳款項予特約
    商店之可能。另按刑法第339 條第1 項所謂之詐術，並不以
    欺罔為限，即利用人之錯誤而使其為財物之交付，亦不得謂
    非詐欺（最高法院24年上字第4515號判例同此意旨）。是本
    案被告丙○○分別與附表所示之持卡人即被告乙○○、甲○○、戊○○（戊○○部分尚有張淑珠共犯之）共謀，以偽造
    不實消費記錄之簽帳單為方式，並由如附表所示之持卡人在
    簽帳單上簽名，向發卡銀行佯稱表示如附表所示之持卡人有
    該項不實之消費行為，自屬施用詐術之行為無誤。且會以「
    假消費、真刷卡」方式借貸之人，一般均屬資力窘困、信用
    不佳之人，若非無法循正常管道向金融機關為借貸行為，何
    須以「假消費、真刷卡」之變相方式取得所借貸之款項，而
    此等急需用款之人，如循正常管道向金融機關借款，經金融
    機關評估其等信用或還款能力後，能否如期貸得款項，尚非
    無疑。惟其等若以如本案之「假消費、真刷卡」之方式經由
    信用卡特約商店變相借款，特約商店非但可取得每筆刷卡金
    額固定比率之報酬，且事後可由發卡銀行獲得全額之刷卡金
    額，而將原先刷卡銀行可藉由徵信方式評估之借貸風險完全
    推由刷卡銀行承擔，刷卡銀行非但無法決定是否准予貸款，
    且被迫接受信用不佳之持卡人以變相方式借款所生之信用卡
    債權，而特約商店經營地下金融業務，卻毫無任何損失風險
    可言，此即何以禁止特約商店以刷卡方式從事非實際消費性
    之簽帳融資墊款或其他變相融資之緣由。準此，信用卡之持
    卡人自知其信用不佳，還款能力不足而無法循正常管道向金
    融機關借貸，而經營「假消費、真刷卡」之信用卡特約商店
    ，當明知上情，且無論信用卡持有人之債信如何，其均可獲
    得發卡銀行全額之刷卡金額給付，及自持卡人處收取固定比
    率之報酬，是其等於刷卡之際，自有使發卡銀行限於錯誤之
    不法所有意圖甚明。而本件被告丙○○為圖收取附表所示之
    持卡人刷卡金額7 ﹪計算之報酬，分別與附表所示之持卡人
    即被告乙○○、甲○○、戊○○等人以「假消費、真刷卡」
    之刷卡方式，使發卡銀行陷於錯誤，而支付原本不允許支付
    之刷卡金額給予被告丙○○，而使發卡銀行承受無法評估之
    債信風險之金錢損失，揆諸前揭說明，其等自有不法所有之
    詐欺犯意，至為明確。又經本院函查附表所示持卡人即被告
    乙○○、甲○○、戊○○之發卡銀行後，雖持卡人於「歐禮
    洋行」刷卡後，事後均有還款之紀錄（惟甲○○部分尚未全
    額清償）等情，惟本件被告丙○○與持卡人即被告乙○○、
    甲○○、戊○○等人於行為時是否成立詐欺犯行，並不以持
    卡人事後有無還款為斷，尚不能以其等事後有還款紀錄，即
    認彼等起初並無為自己不法之所有，至為灼然。
  (三)綜上所述，本件事證已臻明確，被告丙○○、乙○○、甲○○、戊○○等人所辯並無詐欺犯行，無非事後卸責之詞，不
    足採信，被告丙○○、乙○○、甲○○、戊○○等人犯行，
    均洵堪認定，應依法論科。
二、按商業會計法第71條第1 款之罪，以商業負責人、主辦及經
    辦會計人員或依法受託代他人處理會計事務之人員，有以明
    知為不實之事項，而填製會計憑證或記入帳冊之行為，為其
    成立要件。而所謂「商業負責人」之定義，依同法第4 條所
    定，應依公司法第8 條、商業登記法第9 條及其他法律有關
    之規定。而商業登記法第9 條規定：「本法所稱商業負責人
    ，在獨資組織者，為出資人或其法定代理人；合夥組織者，
    為執行業務之合夥人。經理人在執行職務範圍內亦為商業負
    責人」。經查，本件被告丙○○既係出資經營「歐禮洋行」
    ，且為實際經營該行者，是其為商業會計法所稱之商業負責
    人無疑。又特約商店所製作之簽帳單，係特約商店於持卡人
    以信用卡消費時所製作，其內容由特約商店載有商店代號及
    名稱、日期、明細、金額等，並由持卡人簽名確認，足以證
    明簽帳消費者簽帳交易事實經過之制式單據，應屬商業會計
    法第15條第1 款所指之足以證明會計事項發生之會計原始憑
    證（最高法院88年度台上字第1149號判決、89年度台上字第
    3908號判決意旨可資參照）。核被告丙○○以「假消費、真
    刷卡」之不實事項製作如附表編號1 至12所示之簽帳單分別
    交予持卡人簽署，縱未按規定設置帳簿，仍應成立商業會計
    法第71條第1 款之填製不實會計憑證罪。而商業會計法第71
    條第1 款之規定，為刑法第215 條業務登載不實罪之特別規
    定，被告丙○○犯商業會計法第71條第1 款之填製不實會計
    憑證罪，即不再論以刑法第215 條之業務登載不實罪。被告
    乙○○、甲○○、戊○○，及張淑珠雖均非商業會計法所稱
    之商業負責人，惟其等分別與身為商業負責人之被告丙○○
    共同實行犯罪，仍應依刑法第31條以共犯論之。另被告乙○○、甲○○、戊○○等人，分別與被告丙○○（戊○○部分
    尚有共犯張淑珠）個別之間，就詐欺犯行部分互有犯意聯絡
    及行為分擔，為共同正犯。被告丙○○、乙○○、戊○○先
    後多次違反商業會計法第71條第1 款填製不實會計憑證罪及
    刑法第339 條第1 項詐欺罪之犯行，時間不同，犯意個別，
    均應分論併罰。再被告丙○○、乙○○、甲○○、戊○○等
    人所犯上開違反商業會計法第71條第1 款之填製不實會計憑
    證罪及詐欺罪二罪間，為想像競合關係，應依刑法第55條之
    規定，從一較重之商業會計法第71條第1 款之填製不實會計
    憑證罪處斷。
三、爰審酌被告丙○○，不思以正當方式獲利，趁他人亟需用錢
    之際而以「假消費、真刷卡」方式供需款孔急之人換取現金
    ，藉以收取刷卡金額7 ﹪之利益，本不宜輕判；惟念及被告
    丙○○對於事發經過大致坦承，且本件全部犯罪僅獲取共15
    138 元（即刷卡金額7 ﹪）之利益，另考量被告乙○○、甲○○、戊○○3 人均係迫於一時經濟壓力，遂以「假消費、
    真刷卡」方式，付出相當之代價，共同詐取財物，且刷卡後
    持續繳款返還銀行消費款，迄未實際發生呆帳欠款之情形，
    以及被告丙○○、乙○○、甲○○、戊○○4 人前科素行尚
    佳等一切情狀，分別量處如主文所示之刑，以及被告丙○○
    、乙○○、戊○○3 人應執行之刑，及被告乙○○、甲○○
    、戊○○3 人分別諭知其等易科罰金之標準，以資懲儆。又
    被告丙○○、乙○○、甲○○、戊○○等人前均未曾因故意
    犯罪受有期徒刑以上刑之宣告，有臺灣高等法院被告前案紀
    錄表附卷可稽，且其等犯後對於犯罪事實經過均大致坦承，
    又被告丙○○所收取之前揭利益，尚需支付銀行手續費、登
    報等開支，實際獲取利益有限，而被告乙○○、甲○○、戊○○等人對於刷卡金額均已清償或按期繳款清償，並無積欠
    不還之情，有卷附荷蘭銀行97年10月20日（97）荷銀法字第
    28 66 號函（本院審訴卷第26頁）、新光銀行97年10月20日
    （97 ） 新光銀信卡字第97 0090 號函（本院審訴卷第27頁
    ）、中國信託銀行陳報狀（本院審訴卷第28至34頁）可稽，
    堪認均已有悔意，本院認上開被告丙○○、乙○○、甲○○
    、戊○○等人經此偵、審程序，已足令其等警惕，而均無再
    犯之虞，上開宣告之刑，以暫不執行為適當，爰分別依刑法
    第74條第1 項第1 款規定宣告緩刑如主文所示之期間，以啟
    自新。
四、扣案如附表編號1 至12所示之簽帳單12紙、廣告刊登收據1
    批，均為被告丙○○所有，業據其供承在卷（本院卷第74頁
    ），對被告乙○○、甲○○、戊○○而言，屬於共犯所有，
    且均係分別供被告丙○○、乙○○、甲○○、戊○○等人作
    為違反商業會計法第71條第1 款不實填載會計憑證等罪嫌所
    用之物，爰均依刑法第38條第1 項第2 款之規定宣告沒收之
    。至於扣案刷卡機1 台，係中國信託銀行所有，並非被告丙○○所有，有中國信託銀行陳報狀（本院審訴卷第38頁）在
    卷可稽，依法不得沒收。另被告丙○○所有之中國信託銀行
    存摺1 本、筆記本1 本、手機（含門號0000000000之SIM 卡
    ）1 支、撕毀之客戶資料、其他刷卡消費簽帳單等物，無法
    證明係供本件犯罪所用之物，核與本件犯罪無關，爰均不為
    沒收之諭知。
參、不另為無罪之諭知部分
    公訴意旨另以：被告丙○○為「歐禮洋行」負責人，自96年
    5 月中旬某日起，在報紙刊登「刷卡換現金」之廣告招攬不
    特定之信用卡持卡人，以「假消費、真刷卡」之方式，乘持
    卡人需款急迫，在其所經營之「歐禮洋行」內，於持卡人實
    際上並未購物之情況下，以持卡人所有之信用卡虛偽刷卡簽
    帳，經其扣除借款額度7%至12% 不等利息後，將餘款交與持
    卡人，以刷卡後約三日即可獲發卡銀行撥款之情況計算其利
    息，丙○○向借款人收取日息2.5%至4.4%不等與原本顯不相
    當之重利乙節，認被告丙○○上揭行為，另犯刑法第344 條
    之重利罪嫌等語。惟查，刑法重利罪係以「乘他人急迫輕率
    或無經驗貸以金錢或其他物品，而取與原本顯不相當之重利
    」為構成要件；茲本件被告丙○○固以「假消費、真刷卡」
    之方式供如附表所示之人即乙○○、甲○○、戊○○等人刷
    卡換取現金，並就刷卡金額收取7 ﹪之代價，然此交易行為
    ，被告丙○○與持卡人客戶拆算取得上述比率之金額後，雙
    方交易行為即已完成，日後僅剩客戶償還刷卡金額予發卡銀
    行之問題，客戶並無須再向被告丙○○支付任何債務。準此
    ，如附表所示之持卡者與被告丙○○之間並未有任何借貸關
    係（持卡人所取得之款項，乃持卡人與被告丙○○共同向發
    卡銀行詐欺所得之款項）。至於公訴人認被告丙○○向持卡
    人扣取刷卡金額7 ﹪之『利息』，然此所謂『利息』，實乃
    被告丙○○與乙○○、甲○○、戊○○等人實行共同詐欺所
    獲得之酬勞對價，自與刑法第344 條之重利罪之構成要件有
    間，起訴書所載被告丙○○以「假消費、真刷卡」之方式借
    款予持卡人云云，尚有誤會。又上述被告丙○○收取7 ﹪之
    代價，扣除銀行所收取之刷卡手續費、應負擔之營業稅等成
    本後，始為其實際之獲利，則本件被告丙○○向持卡人所收
    取之代價，是否超乎目前民間借貸習慣及金融市場行情動態
    之利息，亦非無疑。惟依公訴人起訴意旨，認此部分與前揭
    論罪科刑部分，為想像競合犯之裁判上一罪關係，本院爰不
    另為無罪之諭知，併此敘明。
肆、移送併辦部分（臺灣高雄地方法院檢察署檢察官97年度偵字
    第31741 號）
    併辦意旨另以：丙○○係設址高雄市○○區○○路115 號「
    歐禮洋行」之負責人，明知「歐禮洋行」係加入聯合信用卡
    中心之特約商店，不得接受任何非消費性之簽帳融資墊款，
    且持卡人刷卡簽帳需以實際消費為前提，竟仍基於以信用卡
    刷卡假消費而預扣利息真借款、填製不實簽帳單據之會計憑
    證之犯意，自民國96年5 月中旬某日起，在報紙刊登「刷卡
    換現金」之廣告招攬不特定之信用卡持卡人，以「假消費、
    真刷卡」之方式，乘持卡人需款急迫，在其所經營之「歐禮
    洋行」內，於持卡人實際上並未購物之情況下，以持卡人所
    有之信用卡虛偽刷卡簽帳，經其扣除借款額度7%至12% 不等
    利息後，將餘款交與持卡人，再以虛偽不實之簽帳單，向發
    卡銀行請領刷卡金額，使發卡銀行因而陷於錯誤，交付扣除
    約定手續費後之刷卡金額，而受有呆帳風險；以刷卡後約三
    日即可獲發卡銀行撥款之情況計算其利息，丙○○向借款人
    收取日息2.5%至4.4%不等與原本顯不相當之重利。嗣有持卡
    人乙○○、甲○○、戊○○等人，因需款急迫，見報紙刊登
    「刷卡換現金」之廣告，即撥打電話號碼00-0000000號予丙○○詢問刷卡借貸內容，並各與丙○○共同基於意圖為自己
    不法所有之詐欺取財犯意聯絡，於附表所示之時間，分別持
    其等所有如附表所示之信用卡，以「假消費、真刷卡」之方
    式刷卡如附表所示之金額後，由丙○○當場預扣借款額度7%
    至12% 不等利息後，取得如附表所示之借款，並由乙○○、
    甲○○、戊○○等人在丙○○所出具之刷卡簽帳單上簽名，
    俟由丙○○持之向附表所示銀行請領刷卡金額，致上開銀行
    陷於錯誤，誤認有實際銷貨而撥款，因認被告丙○○所為，
    係犯刑法第339 條第1 項之詐欺取財罪、第344 條之重利罪
    及商業會計法第71條第1 款之填製不實會計憑證罪嫌；被告
    乙○○、甲○○、戊○○所為，則均係犯刑法第339 條第1
    項之詐欺取財罪，因與本案被告丙○○、乙○○、甲○○、
    戊○○等所涉商業會計法第71條第1 款之填製不實會計憑證
    等罪嫌為事實上同一案件，本院自得併予審判，附此敘明。
據上論斷，應依刑事訴訟法第299 條第1 項前段，商業會計法第
71條第1 款，刑法第11條前段、第28條、第31條、第55條、第33
9 條第1 項、第41條第1 項、第51條第5 款、第74條第1 項、第
38條第1 項第2 款，判決如主文。
本案經檢察官丁○○到庭執行職務。
中    華    民    國    98    年    4     月    8     日
                  刑事第六庭審判長法  官  李璧君
                                  法  官  鄭峻明
                                  法  官  曾仁勇
以上正本證明與原本無異。
如不服本判決，應於收受送達後十日內向本院提出上訴書狀，其
未敘述上訴之理由者並得於提起上訴後十日內向本院補提理由書
（均須按他造當事人之人數附繕本）。
                                  書記官  王紀芸
中    華    民    國    98    年    4     月    8     日
附錄：本案論罪科刑法條全文
商業會計法第71條
商業負責人、主辦及經辦會計人員或依法受託代他人處理會計事
務之人員有下列情事之一者，處5 年以下有期徒刑、拘役或科或
併科新臺幣60萬元以下罰金：
一、以明知為不實之事項，而填製會計憑證或記入帳冊。
二、故意使應保存之會計憑證、會計帳簿報表滅失毀損。
三、偽造或變造會計憑證、會計帳簿報表內容或毀損其頁數。
四、故意遺漏會計事項不為記錄，致使財務報表發生不實之結果
。
五、其他利用不正當方法，致使會計事項或財務報表發生不實之
結果。
附表
 ┌──┬───┬──────────┬──────┬────┬────┐
 │編號│持卡人│信    用    卡    號│刷 卡 日 期 │刷卡金額│實拿金額│
 │    │      │（ 發  卡  銀  行 ）│            │        │        │
 ├──┼───┼──────────┼──────┼────┼────┤
 │  1 │乙○○│0000-0000-0000-0000 │96年 6月22日│10000元 │ 9300元 │
 │    │      │（臺灣新光商業銀行）│            │        │        │
 ├──┼───┼──────────┼──────┼────┼────┤
 │  2 │乙○○│0000-0000-0000-0000 │96年 7月10日│16000元 │14880元 │
 │    │      │（臺灣新光商業銀行）│            │        │        │
 ├──┼───┼──────────┼──────┼────┼────┤
 │  3 │乙○○│0000-0000-0000-0000 │96年 7月18日│20000元 │18600元 │
 │    │      │（臺灣新光商業銀行）│            │        │        │
 ├──┼───┼──────────┼──────┼────┼────┤
 │  4 │乙○○│0000-0000-0000-0000 │96年 8月 6日│10000元 │ 9300元 │
 │    │      │（臺灣新光商業銀行）│            │        │        │
 ├──┼───┼──────────┼──────┼────┼────┤
 │  5 │乙○○│0000-0000-0000-0000 │96年 8月13日│10000元 │ 9300元 │
 │    │      │（臺灣新光商業銀行）│            │        │        │
 ├──┼───┼──────────┼──────┼────┼────┤
 │  6 │甲○○│0000-0000-0000-0000 │96年 7月 5日│35000元 │32550元 │
 │    │      │（中國信託商業銀行）│            │        │        │
 ├──┼───┼──────────┼──────┼────┼────┤
 │  7 │戊○○│0000-0000-0000-0000 │96年 7月 4日│21505元 │20000元 │
 │    │      │（ 荷  蘭  銀  行 ）│            │        │（起訴書│
 │    │      │                    │            │        │誤載為  │
 │    │      │                    │            │        │19000元 │
 ├──┼───┼──────────┼──────┼────┼────┤
 │  8 │戊○○│0000-0000-0000-0000 │96年 7月25日│21505元 │20000元 │
 │    │      │（ 荷  蘭  銀  行 ）│            │        │（起訴書│
 │    │      │                    │            │        │誤載為  │
 │    │      │                    │            │        │19000元 │
 ├──┼───┼──────────┼──────┼────┼────┤
 │  9 │戊○○│0000-0000-0000-0000 │96年 8月10日│10000元 │ 9300元 │
 │    │      │（ 荷  蘭  銀  行 ）│            │        │        │
 ├──┼───┼──────────┼──────┼────┼────┤
 │ 10 │戊○○│0000-0000-0000-0000 │96年 8月14日│10000元 │ 9300元 │
 │    │      │（ 荷  蘭  銀  行 ）│            │        │        │
 ├──┼───┼──────────┼──────┼────┼────┤
 │ 11 │戊○○│0000-0000-0000-0000 │96年 8月24日│32258元 │30000元 │
 │    │      │（ 荷  蘭  銀  行 ）│            │        │        │
 ├──┼───┼──────────┼──────┼────┼────┤
 │ 12 │戊○○│0000-0000-0000-0000 │96年 8月25日│20000元 │18600元 │
 │    │      │（ 荷  蘭  銀  行 ）│            │        │        │
 └──┴───┴──────────┴──────┴────┴────┘


司法院資訊處製作；財團法人民間司法改革基金會備份。
